臺灣高雄地方法院民事判決
111年度勞再易字第1號
再審原告    安泓汽車貨運有限公司

法定代理人  黃郭美雲
訴訟代理人  李茂增律師
            林郁芩律師
再審被告    曾冠銘  
                      送達址：高雄市○○區○○○路000                                號
上列當事人間給付資遣費等事件，再審原告對於民國111年3月28
日本院110年度勞簡上字第17號確定判決提起再審之訴，本院判
決如下：
    主  文
再審之訴駁回。
再審訴訟費用由再審原告負擔。
    事實及理由
壹、程序事項：
    按再審之訴，應於30日之不變期間內提起。前項期間自判決
    確定時起算，判決於送達前確定者，自送達時起算，民事訴
    訟法第500條第1項、第2項定有明文。本件再審原告於民國1
    11年3月30日收受本院110年度勞簡上字第17號判決（下稱原
    確定判決，見本院卷第47頁），並於111年4月28日提起本件
    再審之訴（見本院卷第9頁收狀章），未逾民事訴訟法第500
    條第1項規定之30日不變期間，再審原告提起本件再審之訴
    ，係屬合法，先予敘明。
貳、實體事項：
一、再審原告主張略以：㈠原確定判決認兩造間契約關係具相當
    之從屬性特徴而屬勞動契約，顯錯誤認定勞動契約及承攬契
    約性質上差異，構成民事訴訟法第496條第1項第1款之再審
    事由，原確定判決未究再審原告對再審被告勞務給付方法之
    規制程度甚低，兩造間不具人格上從屬性，再審被告亦非被
    納入再審原告之生產組織體系，兩造間不具經濟上從屬性，
    顯屬承攬契約關係特性之事實，而逕以兩造間有從屬性即認
    屬勞動契約，有悖於民法第482條、第490條第1項及最高法
    院94年度台上字第573號判決有關勞動契約與承攬契約之定
    義規定。㈡原確定判決未審酌再審原告已提出兩造合意簽訂
    之承攬契約書證明兩造間為承攬契約關係，而再審被告應就
    否認該文書之真正負舉證責任，即逕認兩造間為勞動契約關
    係，原確定判決顯然適用民事訴訟法第277條規定有所違誤
    ，並構成民事訴訟法第496條第1款、第497條前段之再審事
    由。㈢退步言，縱認兩造間為勞動契約關係（假設語氣），
    原確定判決亦有曲解再審原告109年9月14日之語意，逕認再
    審原告未於當日終止勞動契約，有違經驗、論理法則之違誤
    ，而構成民事訴訟法第496條第1款之再審事由。㈣並聲明：⒈
    原確定判決廢棄，駁回再審被告之訴。⒉訴訟費用由再審被
    告負擔。
二、再審被告未提出書狀作何聲明或陳述。
三、按所謂適用法規顯有錯誤，係指裁判所適用之法規顯然不合
    於法律規定，或與司法院現尚有效及大法官會議之解釋顯有
    違反，或消極的不適用法規顯然影響裁判者而言，並不包括
    裁判理由矛盾、理由不備、取捨證據失當、調查證據欠周、
    漏未斟酌證據、認定事實錯誤及在學說上諸說併存致發生法
    律上見解歧異等情形在內（最高法院104年度台聲字第1206
    號、100年度台再字第33號裁判意旨參照）。又按民事訴訟
    法第496第1項第1款所謂適用法規顯有錯誤者，固包含確定
    判決依其所認定之事實，適用法規顯有錯誤，以及確定判決
    認定事實顯然違背論理法則或經驗法則之情形（民事訴訟法
    第222條第3項參照）。然所謂論理法則，即邏輯法則，乃確
    保吾人健全思考所必須遵循之法則。蓋吾人之思考，係基於
    同一律、矛盾律、排中律及充足理由律等基本邏輯法則，以
    概念為媒介而為之推理、判斷，為確保思考健全，達到通常
    一般人均不以為怪之程度，必須遵循一定法則，此法則即為
    論理法則。所謂經驗法則，係指由社會生活累積的經驗歸納
    所得之事物性狀或因果律而言。若確定判決認定事實、解釋
    契約，並未違背論理法則或經驗法則，則屬法院自由心證範
    圍（民事訴訟法第222條第1項），非當事人所得任意指摘。
    又按解釋意思表示原屬事實審法院之職權，原確定判決不過
    就事實審法院所確定之事實為法律上之判斷，事實審法院解
    釋意思表示，縱有不當，亦不生適用法規顯有錯誤問題（最
    高法院64年台再字第140號民事裁判要旨參照）。查：
  ㈠原確定判決以再審被告為吊車駕駛員，由再審原告提供吊車
    ，指派再審被告到工作地點工作，如欲請假須事先告知再審
    原告，並自行找同事代班，如無人代班，則會扣公假2日之
    事實，為再審原告所不爭執，足見再審被告需服從再審原告
    工作上之指示，並有接受懲戒或制裁之義務，故兩造間具有
    相當程度之人格從屬性，應可認定。另依證人林玉鄰證言，
    認被再審被告業已被納入再審被告公司之生產組織體系，與
    其他同事（如老闆兒子、公司小姐及其他司機）間，居於分
    工合作之狀態，且兩造不爭執再審原告自105年10月11日起
    ，為再審被告投保勞工保險及提繳勞工退休金，另曾出具在
    職證明書予再審被告，是自應認兩造間成立勞動契約關係等
    語。原確定判決既以上開理由，認定兩造間之關係為勞動契
    約性質，並非承攬法律關係，此係屬事實審法院認定事實之
    職權，揆諸上開判例要旨，並無適用法規顯有錯誤之情事。
    再審原告以上由指摘本院原確定判決有民事訴訟法第496條
    第1項第1款所定之再審事由，即無足採。
　㈡再審原告指摘原確定判決未審酌再審原告已提出兩造合意簽
    訂之承攬契約書證明兩造間為承攬契約關係，顯然適用民事
    訴訟法第277條規定有所違誤云云，惟按勞務契約之類型特
    徵，依勞務債務人與勞務債權人間之從屬性程度之高低判斷
    之，即應視勞務債務人得否自由決定勞務給付之方式（包含
    工作時間），並自行負擔業務風險以為斷，不得僅以契約所
    載之名稱定之（參照最高法院106年度台上字第301號裁判意
    旨）。原確定判決依再審被告服勞務方式及其內容、再審原
    告對在審被告有指揮監督關係及在審被告在再審原告生產組
    織體系工作等節，認定兩造係成立勞動契約關係，已如前述
    ，自不能僅以兩造簽立契約所載名稱為承攬，逕認兩造係承
    攬契約關係，原確定判決已敘明認定之理由及法律上之見解
    ，於法並無不合，並無違反民事訴訟法第277條之規定，難
    認有民事訴訟法第496條第1項第1款之再審理由。
  ㈢再者，再審原告指摘原確定判決曲解再審原告109年9月14日
    之語意，逕認再審原告未於當日終止勞動契約云云，核其主
    張屬原確定判決認定事實，取捨證據之問題，揆諸上開說明
    ，亦難認原確定判決有民事訴訟法第496條第1項第1款之再
    審理由。
四、次按依民事訴訟法第466條不得上訴於第三審法院之事件，
    除依同法第496條規定外，其經第二審確定之判決，如就足
    以影響於判決之重要證據漏未斟酌，得提起再審之訴。民事
    訴訟法第497條定有明文。而所謂重要證據漏未斟酌，係指
    前第二審言詞辯論終結前已經存在，並已為證據聲明之證據
    ，而第二審法院並未認為不必要而仍忽略該證據聲明未為調
    查，或已為調查而未就調查之結果予以判斷而言。若在前判
    決理由中已說明其為不必要之證據，或說明就調查之結果並
    不能為有利於再審原告之事實判斷者，則為已予斟酌，不得
    作為再審理由。又此漏未斟酌之重要證物，須足以影響原確
    定判決之結果始足當之；若縱經斟酌，亦不足以影響原確定
    判決之結果，即與本條規定之要件不符。經查：再審原告主
    張原確定判決漏未斟酌之重要證物，係承攬契約書，該承攬
    契約書證明兩造間為承攬契約關係云云。惟原確定判決已依
    兩造辯論意旨及調查證據結果，認定係成立勞動契約關係，
    已如前述，縱斟酌承攬契約書，亦不足以影響原確定判決之
    結果。從而，再審原告以原確定判決漏未斟酌承攬契約書，
    依民事訴訟法第497條提起再審之訴，亦顯無理由。
五、綜上所述，再審原告主張原確定判決有上開之再審事由，
    洵非有據，自難採取。從而，其執此提起本件再審之訴，顯
    無理由，爰不經言詞辯論，逕予駁回。
六、據上論結，本件再審之訴顯無理由，依民事訴訟法第502 條
    第2 項、第78條，判決如主文。 
中　　華　　民　　國　　111 　年　　5 　　月　　30　　日
                  勞動法庭 審判長  法  官  蔣志宗
                                   法  官  黃宣撫
                                   法  官  吳芝瑛
以上正本係照原本作成。
本件不得上訴。
中　　華　　民　　國　　111 　年　　5 　　月　　30　　日
                                   書記官  劉玟君